臺灣高等法院臺中分院刑事裁定　　　　　100年度抗字第339號
抗　告　人
即　被　告　邱湘雲
上列抗告人因延長羈押案件，不服臺灣臺中地方法院中華民國10
0年3月24日裁定（99年度訴字第3731號）提起抗告，本院裁定如
下：
    主  文
抗告駁回。
    理  由
一、本件抗告人即被告（下稱被告）邱湘雲因違反毒品危害防制
    條例案件，前經原審法院以其涉犯毒品危害防制條例4條第1
    項之販賣第一級毒品罪及同條第2項之販賣第二級毒品罪之
    罪嫌重大，並有刑事訴訟法第101條第1項第1款、第3款所定
    之情形，非予羈押，顯難進行審判，於民國99年12月31日執
    行羈押，並於100年3月24日裁定自同年3月31日起第一次延
    長羈押2月在案，被告不服上開延長羈押之裁定而提起抗告
    ，先予敘明。
二、抗告意旨略以：被告雖有犯罪，但法院也無法確定被告會因
    此逃亡，被告係初犯販賣毒品之罪，從未因案遭通緝，95年
    觀察、勒戒也是準時報到執行，被告如想逃避嚴厲刑事制裁
    就不會在第一時間於警詢認罪並配合警方搜索，且依法被告
    無正當理由不到庭者，得命拘提、甚至通緝，因此被告無法
    不到庭接受審判，被告如未準時執行，相信司法人員也有能
    力將被告逮捕歸案，原審延長羈押之裁定難令被告甘服，請
    予撤銷云云。
三、經查：
（一）按被告經法官訊問後，認為犯罪嫌疑重大，而有逃亡或有
      事實足認為有逃亡之虞、所犯為死刑、無期徒刑或最輕本
      刑為5年以上有期徒刑之罪之情形，非予羈押，顯難進行
      追訴、審判或執行者，得羈押之；復按羈押被告，審判中
      不得逾3月。但有繼續羈押之必要者，得於期間未滿前，
      經法院依第101條之規定訊問被告後，以裁定延長之，刑
      事訴訟法第101條第1項第1款、第3款、第108條第1項分別
      定有明文。而所謂犯罪嫌疑重大，係指有具體事由足以令
      人相信被告很有可能涉嫌其被控訴之犯罪已足，並以自由
      證明為之，此與認定犯罪事實所憑證據，須達無合理懷疑
      程度者迥異。另執行羈押後有無繼續之必要，仍許由法院
      斟酌訴訟進行程度及其他一切情事而為認定（最高法院46
      年度台抗字第6號判例參照），此乃法律所賦予法院之職
      權。
（二）本件被告邱湘雲被訴涉嫌販賣第一級毒品及販賣第二級毒
      品等罪嫌，已據被告於原審法院訊問及準備程序時均坦承
      不諱（見原審卷第16-17頁、第23頁反面），且有證人賈
      文燕、李長宣分別於警、偵訊之證述（見99年度偵字第22
      2151號卷第83頁反面、第99頁、第114-115頁、第124-125
      頁）及相關之通訊監察譯文（見99年度偵字第222151號卷
      第89-91頁、第105頁）在卷可佐，足認被告涉犯毒品危害
      防制條例第4條第1項之販賣第一級毒品罪及同條第2項之
      販賣第二級毒品罪之罪嫌均屬重大。
（三）又重罪常伴有逃亡之高度可能，係趨吉避凶、脫免刑責、
      不甘受罰之基本人性，倘一般正常之人，依其合理判斷，
      可認為該犯重罪嫌疑具有逃亡之相當或然率存在，即已該
      當「相當理由」之認定標準，不以達到充分可信或確定程
      度為必要。以量化為諭，若依客觀、正常之社會通念，認
      為其人已有超過百分之50之逃亡可能性者，當可認為具有
      相當理由足認其有逃亡之虞（最高法院98年度臺抗字第66
      8號裁定意旨參照）。被告涉嫌販賣第一級毒品及販賣第
      二級毒品罪之罪嫌重大，已敘明如前，上開罪名之法定刑
      度均屬重刑，且被告係為警依法監聽，並於99年9月24日
      下午6時許，在臺中市○區○○路四段102號前，因販賣交
      付第一級毒品海洛因1包與李長宣，並收受李長宣交付之
      價金新臺幣（下同）1000元而完成交易後，始為警循線當
      場查獲，此據被告於原審坦認無訛，且經證人李長原於偵
      查中具結證述明確（見99年度偵字第222151號卷第124頁
      ），復有臺灣臺中地方法院通訊監察書、通訊監察譯文（
      見99年度偵字第222151號卷第35、36、105頁）在卷可憑
      ，及上開現金1000元及海洛因1包（經檢驗結果，確屬海
      洛因無訛，見99年度偵字第222151號卷第153頁之行政院
      衛生署草屯療養院鑑定書）等物扣案可佐。被告並非自動
      悔悟而向警方自首或投案，乃係被動為警循線查獲，有前
      揭事實足認被告有逃亡之虞。被告以其係初犯販賣第一、
      二級毒品之罪、且已坦承犯行、前未曾有遭通緝之紀錄及
      對於無正當理由不到庭之被告得予以拘提、通緝之法律規
      定等節，主張其並無逃亡之虞云云而提出抗告，依上揭說
      明，因被告所涉俱屬重罪，亦係為警循線搜證始被動遭破
      獲等情，本院認抗告人前揭所述，並無理由。
（四）再按法院為羈押之裁定時，其本質上係使刑事訴訟程序得
      以順利進行，或為保全證據或為擔保嗣後刑之執行，而對
      被告所實施剝奪其人身自由之強制處分，法院僅須審查被
      告犯罪嫌疑是否重大、與有無賴此保全偵審或執行之必要
      ，關於羈押原因之判斷，尚不適用訴訟法上之嚴格證明原
      則，且被告有無刑事訴訟法第101條第1項各款規定之情形
      ，應否羈押及羈押後其原因是否仍然存在，有無繼續羈押
      之必要，均屬事實問題，法院容有依法認定裁量之職權，
      如就客觀情事觀察，法院許可羈押之裁定在目的與手段間
      之衡量並無明顯違反比例原則情形，即無違法或不當可言
      。又執行羈押後有無繼續之必要，仍許由法院斟酌訴訟進
      行程度及其他一切情事而為認定（最高法院46年度台抗字
      第6號判例意旨參照）。而所謂羈押必要性，係由法院就
      具體個案，依職權衡酌是否有非予羈押顯難保全證據或難
      以遂行訴訟程式者為依據，法院在不違背通常生活經驗之
      定則或論理法則時，依法自有審酌認定之職權。本件酌以
      近年來毒品之濫用，危害國民健康與社會安定日益嚴重，
      被告涉嫌販賣第一級毒品及販賣第二級毒品之行為，流通
      毒品之管道，對於社會秩序與施用者健康之危害非微，且
      被告確有上開足認有逃亡之虞之事實，衡諸比例原則，實
      仍有羈押之必要。從而，原審法院依職權就本案訴訟進行
      之程度、卷證資料及其他一切情事，認被告有刑事訴訟法
      第101條第1款、第3款之情形，非予羈押，顯難進行審判
      之程序，對被告執行羈押，嗣於羈押期間屆滿前，認上開
      羈押事由依然存在，有繼續羈押之必要，而裁定延長羈押
      2 月，經核尚無不合。抗告人即被告執前揭抗告意旨指摘
      原審法院之延長羈押裁定不當，為無理由，應予駁回。
據上論斷，應依刑事訴訟法第412條，裁定如主文。
中    華    民    國   100    年    4     月    14    日
            刑事第八庭  審判長法  官  羅  得  村
                              法  官  劉  榮  服
                              法  官  李  雅  俐
上列正本證明與原本無異。
不得再抗告。
                              書記官  李  妍  嬅
中    華    民    國   100    年    4     月    14    日